【裁判字號】    97,易,1945
【裁判日期】    970610
【裁判案由】    詐欺
【裁判全文】
灣臺中地方法院刑事判決              97年度易字第1945號
公  訴  人  臺灣臺中地方法院檢察署檢察官
被      告  辛○○
                    （現羈押於臺灣臺中看守所）
            壬○○
上列被告因詐欺案件，經檢察官提起公訴（97年度偵字第3770號
、4765號、5030號、7891號、8706號），被告於準備程序中自白
犯罪，本院合議庭裁定由受命法官獨任進行簡式審判程序，茲判
決如下：
    主    文
辛○○犯如附表(二)所示之罪，各處如附表(二)所示之刑。應執行有
期徒刑貳年肆月。
壬○○幫助意圖為自己不法之所有，以詐術使人將本人之物交付
，處有期徒刑參月，如易科罰金，以新臺幣壹仟元折算壹日。緩
刑貳年，並向公庫支付新臺幣貳萬元。
    犯罪事實
一、辛○○明知一般人收集金融帳戶使用常與財產犯罪密切相關
    ，且取得他人帳戶之目的在於收取贓物及逃避檢警查緝，竟
    仍與詐欺集團成員共同基於詐欺取財之犯意聯絡，於民國96
    年11月上旬，加入詐欺集團，約定酬勞為每月新臺幣（下同
    ）4 萬元，受詐欺集團成員之指示，向不特定人收受帳戶。
    先由詐欺集團成員在報紙刊登廣告，佯稱應徵司機，再由辛○○出面收受由應徵者提供的帳戶存摺、金融卡等物。嗣有
    壬○○見報欲應徵司機，並可預見將帳戶存摺、金融卡等物
    任意提供與不詳年籍之人使用，極可能為詐欺集團成員持以
    供詐欺取財之用，以使被害人匯款並逃避司法機關之追查，
    竟為貪圖獲取搭載酒店小姐上班之高薪工作，仍基於幫助他
    人易於實現詐欺取財犯罪之不確定故意，於96年12月12日19
    時許，在臺中市○○○路、萬和路口附近，將其所有之中華
    商業銀行臺中分行（下稱中華商銀帳號：0000000000000000
    0 號）帳戶、台新商業銀行西臺中分行（下稱台新商銀，帳
    號：00000000000000號）帳戶之存摺及提款卡、密碼等交付
    予辛○○，再由辛○○轉交予詐欺集團成員。詐欺集團成員
    即意圖為自己不法之所有，向下列人士謊稱其為博客來書店
    人員，因先前購物，帳戶設定為分期付款，每月將會自動扣
    款，應至提款機辦理取消等語，以此手法使對方陷於錯誤，
    而匯款至壬○○之中華銀行帳戶及台新銀行帳戶內：
  (一)於96年12月12日，以電話向己○○行騙，致己○○陷於錯誤
    ，而依對方指示，於同日19時33分許，將3 萬元匯入前揭壬○○所有之中華商銀帳戶內；另於同日20時40分許，將2 萬
    4000 元存入詐欺集團提供之其他不詳之帳戶。
  (二)於96年12月13日，以電話向乙○○行騙，致乙○○陷於錯誤
    ，而於同日20時28分及20時30分許，依對方指示，分別匯款
    3 萬元、3萬元（起訴書誤載為20時31分，匯款6萬元），至
    前揭壬○○所有之台新銀行帳戶內，嗣乙○○發覺有異，始
    報警處理。
  (三)96年12月13日，以電話向庚○○行騙，致庚○○陷於錯誤，
    而依對方指示，於同日18時3分、23時28分、29分、30分共
    分4次匯入2萬9983元、2萬元、2萬元、5000元於壬○○所有
    之中華商銀帳戶。
  (四)於96年12月13日，以電話向丁○○行騙，致丁○○陷於錯誤
    ，而於同日19時2分（起訴書誤載為18時57分）及19時6分許
    ，依對方指示，匯款18,353 元（起訴書誤載為5,866元）、
    5,849元（起訴書誤載為24,236 元）至壬○○所有之中華商
    銀帳戶內。
  (五)於96年12月13日，以電話向丙○○行騙，致丙○○陷於錯誤
    ，而於同日19時31分許，依對方指示匯入1萬9,987元，至壬○○所有之中華商銀帳戶。
  (六)於96年12月13日18時許，以電話向甲○○行騙，致甲○○陷
    於錯誤，而依對方指示，於96年12月13日22時12分許，匯款
    2萬4000元至前開壬○○所有之台新銀行帳戶內，另匯款2萬
    9989元至詐欺集團所提供之華泰商業銀行帳號000000000000
    0000號帳戶內。
  (七)於96年12月13日19時36分，以電話向戊○○行騙，致戊○○
    陷於錯誤，而於同日22時8分依對方指示，匯款2萬2000元至
    前開壬○○所有之台新銀行帳戶內。（詳如附表(一)所載）
二、案經臺中市警察局第四分局、第六分局報告臺灣臺中地方法
    院檢察署檢察官偵查起訴。
    理    由
壹、程序部分：
一、按簡式審判程序之證據調查，不受刑事訴訟法第159條第1項
    規定之限制，刑事訴訟法第273條之2定有明文。此乃因簡式
    審判程序，貴在審判程序之簡省便捷，故調查證據之程序宜
    由審判長便宜行事，以適當之方法行之即可；又因被告對於
    犯罪事實並不爭執，可認定被告亦無行使反對詰問權之意，
    因此有關傳聞證據之證據能力限制規定無庸予以適用。
二、本件證人己○○、乙○○、庚○○、丁○○、丙○○、甲○○、戊○○於警詢中所為之陳述，雖為審判外之陳述，其性
    質為傳聞證據；惟本件訴訟係適用簡式審判程序，有審判筆
    錄在卷可稽，是其於警詢中所為之證言，自均得作為認定事
    實之證據。
貳、實體部分：
一、訊據被告辛○○、壬○○2 人對於前揭犯罪事實，均坦承不
    諱，且於本院審理中均為認罪之表示。核與前開證人於警詢
    中證述之情節相符，此外，復有臺中市警察局第六分局搜索
    扣押筆錄、扣押物品目錄表、中華商業銀行客戶壬○○之開
    戶資料暨往來交易明細、中華商銀ATM 跨行交易資料查詢、
    中華郵政公司自動櫃員機交易明細表、台新國際商銀客戶壬○○之開戶資料暨交易明細、台新銀行、京城銀行自動櫃員
    機交易明細表、台新銀行自動櫃員機交易明細表影本4 張、
    戊○○之郵政儲金簿內頁交易明細、郵政自動櫃員機交易明
    細表2 張、應徵司機之報紙廣告、職務報告書等在卷足資佐
    證，被告2人自白犯罪，與事實相符，本件事證明確，被告2
    人之犯行均堪認定。
二、被告等人之行為應論罪科刑如下：
  (一)被告辛○○部分：
    1.被告辛○○以每月4 萬元之薪資，受僱於詐欺集團擔任收
      集帳戶之工作，再以收集之帳戶，作為詐騙被害人之工具
      ，核其所為係犯刑第339條第1項之詐欺取財罪。被告辛○○就上開犯行與詐欺集團成員間，具有犯意聯絡及行為分
      擔，為共同正犯。被告辛○○及其所屬詐欺集團先後對附
      表(一)之7 位被害人行騙，犯意各別，行為互殊，應予分論
      併罰。
    2.爰審酌被告辛○○前已犯有類似犯罪情節，經臺灣臺中地
      方法院檢察署檢察官於97年1月7日以97年度偵字第1531號
      起訴，現由本院以97年度易字第1345號案件審理中，有臺
      灣高等法院被告前案紀錄表及前開起訴書各1 份在卷可按
      ，竟又犯本案，惡性非輕。且於詐欺集團擔任收集帳戶之
      工作，參與犯罪之情節重大，再參酌本件被害人數頗多，
      及分別遭詐騙之金額，以及被告犯後坦承犯行，態度尚可
      等一切情狀，分別量處如附表(二)所示之刑，並定應執行刑
      。
  (二)被告壬○○部分：
    1.被告壬○○提供銀行帳戶予詐欺集團成員使用之，然查無
      任何積極證據足以認定其與該詐騙集團之成員間，有何共
      同實行詐欺取財行為之犯意聯絡與行為分擔，本諸「罪疑
      唯輕」之原則，應認定其非屬共同正犯。是核其所為，係
      犯刑法第30條第1項、第339條第1項之幫助詐欺取財罪。
    2.被告壬○○以一次交付2 本帳戶之行為，供被告辛○○所
      屬詐欺集團，而分別詐騙如附表(一)所示7 位被害人，為想
      像競合犯，應依刑法第55條之規定，從一重論斷。
    3.又按幫助犯係從犯，係從屬於正犯而成立，刑法第28條之
      共同正犯，係指2 人以上共同實行犯罪之行為者而言，幫
      助他人犯罪，並非實施正犯，在事實上雖有2 人以上共同
      幫助犯罪，要亦各負幫助罪責，而無適用該條之餘地。刑
      法上既無「共同幫助」之情，當亦無「幫助共同」之可言
      ，幫助1人為幫助，幫助2、3 人仍為幫助，最高法院95年
      度臺上字第6767號判決可資參照。則被告壬○○之行為，
      自不再論以幫助共同詐欺罪。
    4.被告壬○○所為前開幫助詐欺之犯行，應依刑法第30條第
      2項之規定，按正犯之刑減輕之。
    5.爰審酌被告壬○○雖僅係將銀行帳戶交予他人使用，而無
      親自參與詐欺被害人或分得贓款之行為，惟被害人僅因詐
      欺集團之數通電話，即造成財物之損失，被告之幫助行為
      ，正係助長社會詐欺取財歪風，並使國家對於詐欺集團成
      員追訴與處罰困難之主因，其行為觀之似微，思之則深具
      可責性，惟被告犯後已能坦承犯行，態度良好，且本件被
      告壬○○係因貪圖獲取搭載酒店小姐上班的高薪工作，一
      時不查，而將帳戶交付他人，實際上並未獲取交付帳戶之
      代價等一切情狀，量處如主文所示之刑，並諭知易科罰金
      之折算標準。
    6.又被告壬○○未曾因故意犯罪而受有期徒刑以上刑之宣告
      ，此有臺灣高等法院被告前案紀錄表在卷可參，被告犯後
      坦承犯行，於檢警調查中，主動配合供出被告辛○○，顯
      見其確有悔改之意，經此教訓，當知警惕而無再犯之虞，
      本院綜核各情，所宣告之刑，認以暫不執行為適當，併予
      宣告緩刑2年，同時命向公庫支付新臺幣2萬元，以啟自新
      ，並觀後效。
據上論斷，應依刑事訴訟法第273 條之1第1項、第299條第1項前
段，刑法第28條、第30條第1項、第2項、第339條第1項、第55條
、第41條第1項、第51條第1項第5款、第74條第1項第1款、第2項
第4 款，刑法施行法第1條之1第1項、第2項前段，判決如主文。
中    華    民    國    97    年    6     月    10    日
                  刑事第六庭  法  官  高英賓
上正本證明與原本無異。
如不服本判決，應於收受送達後10日內向本院提出上訴書狀（應
敘述具體理由並附繕本）。
上訴書狀如未敘述理由，應於上訴期間屆滿後20日內補提理由書
於本院。
                              書記官  司立文
中    華    民    國    97    年    6     月    10    日
附表(一)
┌────┬────┬────┬────┬────┬─────┬────┐
│帳戶名稱│被告開戶│出賣帳戶│出賣帳戶│ 被害人 │被害人匯款│匯款之金│
│及帳號  │之時間  │之時間  │之地點  │        │之時間    │額      │
├────┼────┼────┼────┼────┼─────┼────┤
│中華商業│94.11.8 │96.12.12│台中市永│己○○  │96.12.12  │30,000元│
│銀行台中│        │19時許  │春東路、│        │19時33分  │        │
│分行8040│        │        │萬和路口├────┼─────┼────┤
│00000-00│        │        │        │庚○○  │96.12.13  │29,983元│
│038000  │        │        │        │        │18時3分   │        │
│        │        │        │        │        ├─────┼────┤
│        │        │        │        │        │96.12.13  │20,000元│
│        │        │        │        │        │23時28分  │        │
│        │        │        │        │        ├─────┼────┤
│        │        │        │        │        │96.12.13  │20,000元│
│        │        │        │        │        │23時29分  │        │
│        │        │        │        │        ├─────┼────┤
│        │        │        │        │        │96.12.13  │ 5,000元│
│        │        │        │        │        │23時30分  │        │
│        │        │        │        ├────┼─────┼────┤
│        │        │        │        │丁○○  │96.12.13  │18,353元│
│        │        │        │        │        │19時2分   │        │
│        │        │        │        │        ├─────┼────┤
│        │        │        │        │        │96.12.13  │ 5,849元│
│        │        │        │        │        │19時6分   │        │
│        │        │        │        ├────┼─────┼────┤
│        │        │        │        │丙○○  │96.12.13  │19,987元│
│        │        │        │        │        │19時31分  │        │
├────┼────┼────┼────┼────┼─────┼────┤
│台新商業│96.10.12│同上    │同上    │乙○○  │96.12.13  │30,000元│
│銀行西台│        │        │        │        │20時28分  │        │
│中分行  │        │        │        │        ├─────┼────┤
│0000000 │        │        │        │        │96.12.13  │30,000元│
│0000000 │        │        │        │        │20時30分  │        │
│        │        │        │        ├────┼─────┼────┤
│        │        │        │        │甲○○  │96.12.13  │24,000元│
│        │        │        │        │        │22時12分  │        │
│        │        │        │        ├────┼─────┼────┤
│        │        │        │        │戊○○  │96.12.13  │22,000元│
│        │        │        │        │        │22時08分  │        │
└────┴────┴────┴────┴────┴─────┴────┘
附表(二)：被告辛○○所犯罪名
┌──┬────┬───────────────────┬────────┐
│編號│犯罪行為│            罪         名             │    宣告刑      │
├──┼────┼───────────────────┼────────┤
│一  │如犯罪事│共同意圖為自己不法之所有，以詐術使人將│有期徒刑伍月    │
│    │實欄一之│本人之物交付                          │                │
│    │(一)      │                                      │                │
├──┼────┼───────────────────┼────────┤
│二  │如犯罪事│共同意圖為自己不法之所有，以詐術使人將│有期徒刑伍月    │
│    │實欄一之│本人之物交付                          │                │
│    │(二)      │                                      │                │
├──┼────┼───────────────────┼────────┤
│三  │如犯罪事│共同意圖為自己不法之所有，以詐術使人將│有期徒刑伍月    │
│    │實欄一之│本人之物交付                          │                │
│    │(三)      │                                      │                │
├──┼────┼───────────────────┼────────┤
│四  │如犯罪事│共同意圖為自己不法之所有，以詐術使人將│有期徒刑伍月    │
│    │實欄一之│本人之物交付                          │                │
│    │(四)      │                                      │                │
├──┼────┼───────────────────┼────────┤
│五  │如犯罪事│共同意圖為自己不法之所有，以詐術使人將│有期徒刑伍月    │
│    │實欄一之│本人之物交付                          │                │
│    │(五)      │                                      │                │
├──┼────┼───────────────────┼────────┤
│六  │如犯罪事│共同意圖為自己不法之所有，以詐術使人將│有期徒刑伍月    │
│    │實欄一之│本人之物交付                          │                │
│    │(六)      │                                      │                │
├──┼────┼───────────────────┼────────┤
│七  │如犯罪事│共同意圖為自己不法之所有，以詐術使人將│有期徒刑伍月    │
│    │實欄一之│本人之物交付                          │                │
│    │(七)      │                                      │                │
└──┴────┴───────────────────┴────────┘
附錄論罪科刑法條：
中華民國刑法第339條
意圖為自己或第三人不法之所有，以詐術使人將本人或第三人之
物交付者，處5年以下有期徒刑、拘役或科或併科1千元以下罰金
。
以前項方法得財產上不法之利益或使第三人得之者，亦同。
前二項之未遂犯罰之。
中華民國刑法第30條
幫助他人實行犯罪行為者，為幫助犯。雖他人不知幫助之情者，
亦同。
幫助犯之處罰，得按正犯之刑減輕之。


司法院資訊處製作；財團法人民間司法改革基金會備份。
